【裁判字號】    97,交聲,113
【裁判日期】    970610
【裁判案由】    違反道路交通管理處罰條例聲明異議
【裁判全文】
臺灣桃園地方法院交通事件裁定         97年度交聲字第113號
原處分機關  交通部公路總局新竹區監理所中壢監理站
異  議  人
即受處分人  乙○○
上列異議人即受處分人因違反道路交通管理處罰條例案件，對於
交通部公路總局新竹區監理所中壢監理站民國97年1 月30日壢監
裁字第裁53-DB0000000號違反道路交通管理事件裁決書所為之處
分（原舉發通知單案號：桃園縣政府警察局桃警局交字第DB0000
000 號），聲明異議，本院裁定如下：
    主  文
原處分撤銷。
乙○○機器腳踏車駕駛人，未依規定戴安全帽，處罰鍰新臺幣伍
佰元；又機器腳踏車駕駛人，有違反道路交通管理處罰條例之行
為，經交通勤務警察制止時，拒絕停車接受稽查而逃逸，處罰鍰
新臺幣仟元，並記違規點數壹點。
    理  由
一、聲明異議意旨略以：異議人即受處分人乙○○於民國96年11
    月7 日下午3 時20分許，駕駛車牌號碼SM2-059 號輕型機車
    行經桃園縣中壢市○○路264 巷口，遭桃園縣政府警察局中
    壢分局龍興派出所警員逕行舉發「未戴安全帽，經交通警察
    吹哨制止時，拒絕停車接受稽查而逃逸」，惟異議人當時在
    友人住處修理電視，無騎乘車號SM2-059 號輕型機車行經該
    巷口，且公部門執行公務本應有一定之證據，單憑攔檢警員
    個人之認定即羅織莫須有之違規行為，使異議人蒙受財務上
    之損失，有嚴重失當之情，原處分機關認異議人違反道路交
    通管理處罰條例第31條第6 項、第60條第1 項，而分別裁決
    異議人罰鍰新臺幣（下同）500 元、3,000 元之處分顯有錯
    誤，為此聲請撤銷原處分云云。
二、原處分意旨略以：異議人即受處分人乙○○於96年11月7 日
    下午3 時20分許，駕駛車牌號碼SM2-059 號輕型機車行經桃
    園縣中壢市○○路264 巷口，為桃園縣政府警察局中壢分局
    龍興派出所警員舉發「未戴安全帽，經交通警察吹哨制止時
    ，拒絕停車接受稽查而逃逸」違反道路交通管理事件，並以
    桃警局交字第DB0000000 號違反道路交通管理事件通知單逕
    行舉發，原處分機關爰依道路交通管理處罰條例第31條第6
    項、第60條第1項，填製壢監裁字第裁53-DB0000000 號裁決
    書，分別裁處罰鍰500元、3,000元等語。
三、按機器腳踏車駕駛人或附載座人未依規定戴安全帽者，處駕
    駛人500 元罰鍰；汽車駕駛人，駕駛汽車有違反本條例之行
    為，經交通勤務警察或依法令執行交通稽查任務人員制止時
    ，不聽制止或拒絕停車接受稽查而逃逸者，除按各該條規定
    處罰外，處3,000 元以上6,000 元以下罰鍰；道路交通管理
    處罰條例第31條第6 項、第60條第1 項分別定有明文。又駕
    駛人駕駛汽車違反道路交通管理處罰條例第60條第1 項規定
    者，除應依該條所規定之罰鍰處罰外，並應記違規點數1 點
    ，道路交通管理處罰條例第63條第1 項第1 款亦有明文。
四、本件異議人固不否認車牌號碼SM2-059 號輕型機車為其所有
    ，然辯稱：其並未於上揭時間駕駛該車行經桃園縣中壢市○
    ○路264 巷口，且當天也無借該車輛予他人使用云云。經查
    ：
  (一)異議人所有之上開車輛，於前揭時間、地點，有駕駛人未戴
    安全帽之違規行為，經警發現後，吹哨攔停並以指揮棒示意
    要求停車接受交通稽查，竟拒絕停車而迴轉逃逸之違反道路
    交通管理事件之違規行為，業據證人即於96年11月7 日，在
    上揭地點舉發本件違規之桃園縣政府警察局蘆竹分局警備隊
    員警甲○○於本院訊問時具結證稱：我當時任職於桃園縣政
    府警察局中壢分局龍興派出所，於96年11月7 日下午3 時20
    分許，在桃園縣中壢市○○路264 巷口執行巡邏勤務時，看
    到兩輛機車，一輛重型機車直行，一輛輕型機車騎士沒有戴
    安全帽，我遂右手持指揮棒、口吹哨子示意攔停，該騎士看
    到我在攔他，馬上向後迴轉往龍東路方向駛去，我當時有清
    楚看到該輛輕型機車騎士的臉，其長相特徵是「雙頰消瘦、
    長約7 公分的短髮、身形是瘦的」，並將該車車牌號碼登記
    在平常使用的簿子上，該違規地點無監視器，舉發本件違規
    時雖有帶照相機，但照相機裝在有拉鍊的包包裡，來不及取
    出拍照，況且攔停時，實不可能一邊攔車，一邊照相，且我
    的視力1.0 到1.2 ，違規車輛距離我大約10公尺，我確定沒
    有記錯該輕型機車的車牌號碼等語綦詳，而被告特徵之身形
    亦為瘦的，且為170 公分左右，此有被告之照片在卷可稽。
  (二)另異議人雖辯稱並未於上揭時間駕駛其所有之前開輕型機車
    行經桃園縣中壢市○○路264 巷口云云，然經舉發本件違規
    行為之員警甲○○於本院調查時，經提示照片（其中含有異
    議人及非異議人之照片，見本院卷第50、51頁），請證人甲
    ○○先辨識當時其所看到騎乘車牌號碼SM2-059 號輕型機車
    違規未戴安全帽之人為照片編號幾所示之人，證人甲○○員
    警具結證述：違規人的長相像編號4 下面左下角編號5 的照
    片（見本院卷第51頁），但頭髮是短頭髮，不是長頭髮，且
    身高約170 公分左右等語明確。嗣本院請異議人入庭，並請
    異議人辨識何張照片為其自己之照片，異議人自承照片編號
    5 所示之人為其本人，且違規當時的髮型與其現在（指本院
    開庭時）差不多等語明確，且本院所提示予證人甲○○辨認
    之照片中，編號4 、5 均為被告舊的刑案檔案照片，被告現
    在為短髮，頭髮較照片所示為短。則證人甲○○並無誤認違
    規人之虞。
  (三)從而，異議人既未能提出反面證據以推翻證人之前開證述且
    證明其確無違規行為，尚難認其辯解可採。再者，對於舉發
    違反交通管理事件之違規行為狀態，若非設有監視錄影設備
    之路段，實難留有物證，此時舉發違規事實之執勤警員即為
    重要之證人，而本件證人甲○○與異議人素無怨懟，亦無自
    陷偽證刑責而構詞誣賴異議人之理，其證言應屬可信。故證
    人甲○○前揭證述應較異議人所辯為可採。則異議人於96年
    11月7 日下午3 時20分許，在上揭地點駕車行經桃園縣中壢
    市○○路264 巷口，未依規定戴安全帽，經交通勤務警察制
    止時，拒絕停車接受稽查而逃逸之違規行為，應堪認定。
五、綜上，異議人駕駛上開輕型機車於前揭時、地確有未依規定
    戴安全帽，且不服稽查逃逸之情形，原處分機關依道路交通
    管理處罰條例第31條第6 項、第60條第1 項之規定，分別裁
    處罰鍰500 元、3,000 元之處分，核無違誤，惟按汽車駕駛
    人違反道路交通管理處罰條例第60條第1 項規定者，除裁處
    罰鍰外，並應記違規點數1 點，道路交通管理處罰條例第63
    條第1 項第1 款定有明文。原處分機關對於異議人前揭違規
    情形，僅分別裁處罰鍰500 元及3,000 元，漏未依上開規定
    予以記違規點數1 點，難謂允洽。從而，異議人之異議雖無
    理由，然原處分既有前揭瑕疵而無可維持，即應由本院撤銷
    原處分，自為裁罰如主文所示，以資適法。
六、據上論斷，應依道路交通案件處理辦法第20條，裁定如主文
    。
中    華    民    國    97    年    6     月    10    日
                  交通法庭  法  官  陳  月  雯
以上正本證明與原本無異。
如不服本裁定，應於裁定送達後5 日內，向本院提出抗告狀（應
附繕本）。
                            書記官  王  峻  宏
中    華    民    國    97    年    6     月    16    日


司法院資訊處製作；財團法人民間司法改革基金會備份。
